【裁判字號】    94,簡上,203
【裁判日期】    951011
【裁判案由】    拆屋還地
【裁判全文】
臺灣板橋地方法院民事判決             94年度簡上字第203號
上  訴  人  甲○○
訴訟代理人  傅雲欽律師
被  上訴人  丙○○
            乙○○
            丁○○
                    2號
上  一  人
訴訟代理人  陳志斌律師
上列當事人間請求拆屋還地事件，上訴人對於中華民國94年9 月
30日臺灣板橋地方法院三重簡易庭94年度重簡字第895 號第一審
判決提起上訴，經本院於95年9 月26日言詞辯論終結，判決如下
：
    主    文
上訴及追加之訴均駁回。
第二審訴訟費用，由上訴人負擔。
    事實及理由
甲、程序部分：
一、按關於財產權之訴訟，其標的之金額或價額在新台幣（下同
    ）500,000元以下者，適用本章所定之簡易程序。下列各款
    訴訟，不問其標的金額或價額一律適用簡易程序‧‧不合於
    前二項規定之訴訟，得以當事人之合意，適用簡易程序，其
    合意應以文書證之。不合於第一項及第二項之訴訟，法院適
    用簡易程序，當事人不抗辯而為本案之言詞辯論者，視為已
    有前項之合意。民事訴訟法第427 條第1 項至第4 項定有明
    文。查本件上訴人請求被上訴人拆屋還地事件，係屬關於財
    產權之訴訟，訴訟標的價額為3,062,040 元（見本院卷第16
    頁裁判費審核單），已逾500,000 元，亦非屬上開民事訴訟
    法第427 條第2 項所定應適用簡易程序之訴訟，當事人雖亦
    無適用簡易程序之合意，但兩造於原審就法院適用簡易程序
    ，均未抗辯而為本案之言詞辯論，依上開民事訴訟法第427
    條第4 項之規定，應視為已有適用簡易程序之合意，先予指
    明。
二、按訴之變更或追加，非經他造同意，不得為之。但擴張或減
    縮應受判決事項之聲明者，不在此限。民事訴訟法第446 條
    第1 項但書、第255 條第1 項第3 款定有明文。此依同法第
    436 條之1 第3 項之規定，於對於簡易程序之第一審裁判提
    起上訴，亦準用之。本件上訴人於原審起訴時原聲明：(一)被
    上訴人丙○○及乙○○應自坐落臺北縣三重市○○段1988之
    10 地 號土地上門牌號碼臺北縣三重市○○路○ 段155 巷14
    號房屋（1 樓、2 樓及頂樓加蓋部分）遷出。(二)被上訴人丁○○應將上揭土地上門牌臺北縣三重市○○路○ 段155 巷14
    號房屋（1 樓、2 樓及頂樓加蓋部分）拆除，並將該基地交
    還上訴人。嗣經本院於民國95年3 月1 日到現場履勘，並囑
    託三重地政事務所測量後，確認上開房屋除上開已登記部分
    外，尚有如附圖Ａ、Ｂ、Ｃ、Ｄ、Ｅ（Ｅ部分坐落同小段
    1988地號土地上）所示之增建部分，上訴人據此於本院95年
    4 月14日準備程序期日提出民事上訴補充理由（續）狀將前
    開聲明變更為：(一)被上訴人丙○○及乙○○應自坐落臺北縣
    三重市○○段1988之10地號土地上門牌號碼臺北縣三重市○○路○ 段155 巷14號房屋（包括如附圖所示Ａ、Ｂ、Ｃ、Ｄ
    部分）遷出。(二)被上訴人丁○○應將上揭土地上門牌號碼臺
    北縣三重市○○路○ 段155 巷14號房屋（包括如附圖所示Ａ
    、Ｂ、Ｃ、Ｄ部分）拆除，並將該基地交還上訴人，核未變
    更原訴訟標的，僅擴張應受判決事項之聲明，揆諸上開法條
    規定，並無不合，合先敘明。
乙、實體部分：
一、上訴人起訴主張：坐落臺北縣三重市○○段1988之10地號土
    地（下稱系爭土地）及其上建號三重市○○段4856號、4857
    號（原審誤載為4586及4587建號）即門牌號碼臺北縣三重市
    ○○路○ 段155 巷14號1 樓、2 樓房屋（不含如附圖所示Ａ
    、Ｂ、Ｃ、Ｄ、Ｅ部分，下稱系爭房屋），原均為訴外人許
    諸茂所有，許諸茂於74年7 月31日及同年8 月27日，將系爭
    土地及房屋分別轉讓與上訴人及被上訴人丙○○，是上訴人
    與被上訴人丙○○間依民法第425 條之1 之規定，推定在系
    爭房屋得使用期限內，就系爭土地有租賃關係。被上訴人丙○○受讓系爭房屋後，於系爭房屋1 、2 樓增建，並於2 樓
    頂增建違章建築第2 層頂1 及第2 層頂2 （即如附圖Ａ、Ｂ
    、Ｃ、Ｄ部分所示，與系爭房屋以下合稱系爭建物）。因被
    上訴人丙○○自取得系爭建物所有權後，未曾給付租金，經
    上訴人訴請鈞院於94年3 月17日以94年度訴字第250 號判決
    判命被上訴人丙○○給付自88年11月19日起至93年11月18日
    止之租金計286,839 元，及自94年1 月1 日起至清償日止，
    按週年利率5%計算之利息，並於94年4 月20日確定。惟被上
    訴人丙○○仍未依前開確定判決履行，上訴人乃於94年5 月
    3 日以臺北師大郵局存證信函第88號催告被上訴人丙○○於
    7 日內給付所積欠之租金，經被上訴人丙○○於同年月4 日
    收受。因被上訴人丙○○仍未遵期給付，上訴人復於同年月
    12 日 以臺北師大郵局存證信函第90號為終止租賃契約之意
    思表示，被上訴人丙○○於同年月13日收受。則：
    (一)被上訴人丙○○於同年4 月25日將系爭建物所有權讓與被
      上訴人丁○○，雖其對系爭土地之租賃權亦隨同移轉，但
      此屬債權讓與，未經通知上訴人，系爭土地租賃權之移轉
      對上訴人自不生效力。故上訴人對被上訴人丙○○為前開
      催告及終止租約之意思表示時，既未經被上訴人丙○○或
      被上訴人丁○○之通知，系爭土地租賃權之移轉對上訴人
      尚不生效力，上訴人對被上訴人丙○○所為終止租約之意
      思表示，應仍生合法終止系爭基地租賃契約之法律效果。
    (二)被上訴人丁○○於94年4 月25日取得系爭建物所有權後，
      與被上訴人乙○○定有租賃契約；又被上訴人丙○○雖已
      讓與系爭建物之所有權，惟其戶籍仍設於該址，則被上訴
      人丙○○與被上訴人乙○○均為系爭建物之現占有人。被
      上訴人丙○○既已積欠系爭土地租金額達2 年以上，上訴
      人經催告後於94年5 月13日合法有效終止系爭基地租約有
      如上述，被上訴人丙○○、乙○○自無權占有系爭土地之
      權源，爰依民法第455 條、第767 條之規定，請求被上訴
      人丙○○、乙○○自系爭建物遷出，被上訴人丁○○應將
      系爭建物拆除並返還系爭土地。
    (三)原審為上訴人敗訴之判決，上訴人不服，提起上訴，並聲
      明：(一)被上訴人丙○○及乙○○應自坐落臺北縣三重市○○段1988之10地號土地上、門牌號碼臺北縣三重市○○路
      ○ 段155 巷14號房屋（包括如附圖所示Ａ、Ｂ、Ｃ、Ｄ部
      分）遷出。(二)被上訴人丁○○應將上揭土地上門牌號碼臺
      北縣三重市○○路○ 段155 巷14號房屋（包括如附圖所示
      Ａ、Ｂ、Ｃ、Ｄ部分）拆除，並將該基地交還上訴人。
二、被上訴人則抗辯如下：
    (一)被上訴人丙○○部分：
    1.被上訴人丙○○業於94年4 月25日將系爭建物讓與被上訴
      人丁○○，已非系爭建物之所有權人，且未使用或居住於
      系爭建物內，並於同年5   月19日將戶籍遷出上址，並非
      系爭建物之現占有人，更未占有系爭土地。
    2.被上訴人丙○○於95年1 月20日以三重七支郵局存證信函
      第33號，將自88年11月19日起至94年4 月25日止系爭土地
      租金共計326,460 元，以同額郵局匯票寄予上訴人而清償
      之。
    (二)被上訴人乙○○部分：
      被上訴人乙○○與系爭建物所有權人即被上訴人丁○○訂
      有租賃契約，為系爭建物之有權占有人，與上訴人間並無
      法律關係，上訴人不得命其遷出。
    (三)被上訴人丁○○部分：
    1.被上訴人丁○○於94年4 月25日取得系爭建物所有權，依
      民法第426 條之1 規定，被上訴人丙○○與上訴人間之基
      地租賃契約，對於被上訴人丁○○仍繼續存在。又租賃契
      約係雙務契約，出租人與承租人間互負權利義務，是依前
      開規定承租人主體變更，非僅債權讓與，亦有債務承擔性
      質，自非上訴人所稱「法定債權讓與」。被上訴人丁○○
      自受讓系爭建物時，已依法承受系爭土地之租賃權，並同
      時對上訴人生效。上訴人主張被上訴人丁○○未依同法第
      297 條規定通知債權人即上訴人，對其不生效力，顯無理
      由。
    2.上訴人在被上訴人丁○○於94年4 月25日取得系爭建物所
      有權後，始於同年5 月3 日對被上訴人丙○○為給付租金
      之催告，惟其時被上訴人丙○○已非系爭土地之承租人，
      上訴人再於同年月13日對被上訴人丙○○之終止租約意思
      表示，自不具效力。又上訴人主張依債權讓與之規定，其
      得對抗被上訴人丙○○之催告及終止租約之事由，亦得對
      抗被上訴人丁○○云云，因本件非法定債權讓與已如上述
      ，其主張亦無可採。
    3.至上訴人於95年1 月10日鈞院準備程序當庭對被上訴人丁○○訴訟代理人為終止租約之意思表示乙節，因被上訴人
      訴訟代理人僅受委任為本件訴訟代理，無代受意思表示之
      權；況被上訴人丁○○縱尚未給付租金，亦未達催告終止
      租約之程度，是上訴人前開終止租約之意思表示無效，亦
      無理由。
    並就上訴人之提起上訴，均聲明：請求駁回上訴。
三、兩造於本院94年12月16日準備程序期日協議不爭執之事實為
    ：
    (一)系爭土地及房屋，原均為許諸茂所有，許諸茂於74年7 月
      31日將系爭土地所有權讓與上訴人，被上訴人丙○○又於
      同年8 月27日自許諸茂受讓系爭房屋所有權之移轉登記。
      嗣系爭房屋於94年4 月25日以買賣為原因移轉登記為被上
      訴人丙○○之妹即被上訴人丁○○所有。
    (二)上訴人前以其與被上訴人丙○○間，就系爭土地依民法第
      425 條之1 之規定，推定在房屋得使用期限內，有租賃關
      係存在，並被上訴人丙○○自受讓系爭房屋後均未給付租
      金為由，訴請本院於94年3 月17日以94年度訴字第250 號
      判決判命被上訴人丙○○給付自88年11月19日起至93年11
      月18日止之租金計286,839 元，及自94年1 月1 日起至清
      償日止，按週年利率5%計算之利息，並經於94年4 月20日
      確定。
    (三)上訴人以被上訴人丙○○於本院上開民事判決確定後，仍
      未給付租金為由，於94年5 月3 日以臺北師大郵局存證信
      函第88號催告被上訴人丙○○於7 日內給付所積欠之租金
      ，經被上訴人丙○○於同年月4 日收受。因被上訴人丙○○猶未遵期給付，上訴人復於同年月12日以臺北師大郵局
      存證信函第90號對被上訴人丙○○為終止基地租賃契約之
      意思表示，經被上訴人丙○○於同年月13日收受。
四、按土地及其土地上之房屋同屬一人所有，而僅將土地或僅將
    房屋所有權讓與他人，或將土地及房屋同時或先後讓與相異
    之人時，土地受讓人或房屋受讓人與讓與人間或房屋受讓人
    與土地受讓人間，推定在房屋得使用期限內，有租賃關係，
    其期限不受第449 條第1 項規定之限制。前項情形，其租金
    數額當事人不能協議時，得請求法院定之，民法第425 條之
    1 定有明文。核其立法理由為：「房屋性質上不能與土地分
    離而存在，故土地及其土地上之房屋同屬一人所有，而僅將
    土地或僅將房屋所有權人讓與他人，或將土地及房屋同時或
    先後讓與相異之人時，實務上見解認除有特別約定外，應推
    斷土地受讓人默許房屋受讓人繼續使用土地，但應支付相當
    代價，故其法律關係之性質，當屬租賃。為杜爭議並期明確
    ，爰將其明文化。又為兼顧房屋受讓人及社會經濟利益，明
    定當事人間在房屋得使用期限內，除有反證外，推定有租賃
    關係，其期限不受第449 條之第1 項之限制。」，足見該條
    所謂「房屋得使用期限內，有租賃關係」，係擬制土地受讓
    人或房屋受讓人與讓與人間或房屋受讓人與土地受讓人間，
    以房屋得使用期限為期，存有租賃之合意，即當事人間之權
    利、義務，除有約定外，均得適用民法、土地法等土地租賃
    之相關規定以定之。原審以民法第425 條之1 規定所謂之「
    房屋得使用期限內」，係指至房屋不堪使用時為止，並據認
    於房屋得使用期限內其租賃關係均繼續存在，於房屋尚堪使
    用期間，出租人不得以承租人積欠租金為由，依民法第440
    條第3 項、第2 項、土地法第103 條第4 款之規定終止契約
    云云，即有誤會，先予敘明。
五、按承租人租金支付有遲延者，出租人得定相當期限，催告承
    租人支付租金，如承租人於其期限內不為支付，出租人得終
    止契約。租賃物為房屋者，遲付租金之總額，非達2 個月之
    租額，不得依前項之規定，終止契約。其租金約定於每期開
    始時支付者，並應於遲延給付逾2 個月時，始得終止契約。
    租用建築房屋之基地，遲付租金之總額，達2 年之租額時，
    適用前項之規定。又按租用建築房屋之基地，非因左列情形
    之一，不得收回：‧‧四、承租人積欠租金額，除以擔保現
    金抵償外，達2 年以上時。民法第440 條第3 項、土地法第
    103 條第3 款分別定有明文。故建築房屋基地之出租人，以
    承租人積欠租金額達2 年以上為原因，終止租賃契約，於依
    民法第440 條第1 項規定，定相當期限催告承租人支付租金
    ，承租人於其期限內不為支付者，即得終止租賃契約（最高
    法院著有68年台上字第777 號判例意旨可資參照）。本件被
    上訴人丙○○自74年8 月27日取得系爭房屋所有權起，截至
    系爭房屋於94年4 月25日移轉登記與被上訴人丁○○前，均
    未曾給付租金，此為兩造所不爭執。則本件應審究之爭點為
    ：(一)被上訴人丙○○是否有遲付租金總額達2 年以上租額之
    情事？(二)如有，上訴人對被上訴人丙○○所為給付租金之催
    告及終止租約之意思表示，是否足使系爭基地租賃關係消滅
    ？
六、關於「(一)被上訴人丙○○是否有遲付租金總額達2 年以上租
    額之情事？」之爭點部分：
    (一)查系爭土地及房屋，原均為許諸茂所有，許諸茂於74年7
      月31日將系爭土地所有權讓與上訴人，被上訴人丙○○又
      於同年8 月27日自許諸茂受讓系爭房屋之所有權，則上訴
      人與被上訴人丙○○間，依民法第426 條之1 之規定，就
      系爭土地有成立租地建屋之基地租賃關係之事實，為兩造
      所不爭執，有如前述。又上訴人與被上訴人丙○○就租金
      數額、支付時期與清償地雖均未為約定，但上訴人前於93
      年11月18日以被上訴人丙○○自受讓系爭房屋之74年8 月
      27日起迄93年12月31日止均未給付租金為由，向本院聲請
      調解，經調解不成立，上訴人聲請命即為訴訟之辯論，經
      本院於94年3 月17日以94年度訴字第250 號判命被上訴人
      丙○○應給付自88年11月19日起至93年12月31日止（88年
      11月19日前之租金債務因被上訴人丙○○為時效抗辯而得
      拒絕給付）之租金計286,839 元及遲延利息，並經確定，
      此有該民事判決及確定證明書之影本各1 份附於原審卷第
      8-11頁可稽。被上訴人丙○○於上開民事判決確定後迄上
      訴人於94年5 月16日提起本件訴訟前，均未依本院上開確
      定判決給付，亦為其所自認，則上訴人主張被上訴人丙○○有遲付租金達2 年之租金總額等語，即堪採信。
    (二)被上訴人丙○○雖抗辯其於原審94年8 月19日言詞辯論期
      日時當場表示擬清償所積欠之租金，嗣並於95年1 月20日
      以三重七支郵局存證信函第33號，將自88年11月19日起至
      94年4 月25日止系爭土地租金共計326,460 元，以同額郵
      局匯票寄予上訴人擬為清償，均為上訴人所拒絕，應不得
      再令其負遲延責任等語，惟查，
      1.按受任人應自己處理委任事務。但經委任人之同意或另
        有習慣，或有不得已之事由者，得使第三人代為處理，
        民法第537 條亦有明文。又訴訟代理人於受委任之該審
        級中，如受特別委任者，亦得領取所爭物，而為有受領
        權人（參見吳明軒著，中國民事訴訟法上冊，93年9 月
        修訂六版，第234 頁）。再如受特別委任之訴訟代理人
        於該審級中，因有不得已之事由，使第三人代為處理而
        為複委任，並亦為特別委任者，則該複代理人亦為有受
        領權人。查被上訴人丙○○主張其於原審94年8 月19日
        言詞辯論期日有當庭提出300,000 元擬向上訴人為清償
        ，但為上訴人之複代理人所拒絕乙節，為上訴人所不爭
        。又上訴人訴訟代理人傅雲欽律師於原審受有上訴人之
        特別委任（見原審卷第15頁），得受領本件訴訟之所爭
        物；其於原審為特別委任之複委任（見原審卷第30 頁
        ），則其複代理人李翠琿（原審判決誤為上訴人訴訟代
        理人）於原審亦得受領本件之所爭物。但上訴人於本件
        係為拆屋還地之請求，本件訴訟所爭物為系爭土地之占
        有，則李翠琿於原審應僅就系爭土地占有之返還有受領
        權，被上訴人丙○○於原審所提出租金之給付，核非本
        件所爭物，李翠琿自無受領權限，是李翠琿以無受領權
        為由拒絕受領，核屬正當。況且，
      2.按遲延後之給付，於債權人無利益者，債權人得拒絕其
        給付，並得請求賠償因不履行而生之損害。民法第232
        條定有明文。再參諸最高法院19年上字第751 號判例所
        揭有約定利息之定期債務，必債務人於清償時期，對於
        債權人確已依契約本旨提出全部給付，而債權人無故拒
        絕收受，始應令其負遲延責任之意旨，債務人仍應於清
        償時期提出全部給付，始免遲延責任。本件被上訴人丙○○自受讓系爭建物後均未給付租金，其間經上訴人訴
        請本院定租金，並命被上訴人丙○○給付確定後，被上
        訴人丙○○並未給付，而有給付遲延情事，有如前述，
        則其於遲延後所提出之給付，上訴人自得加以拒絕，被
        上訴人丙○○自無從執上訴人拒絕其遲延後之給付，而
        卸免遲付租金之責任，其上開抗辯，委不足採取。
    (三)綜上，被上訴人丙○○經本院以94年度訴字第250 號民事
      判決命其給付自88年11月19日起至93年12月31日止之租金
      及遲延利息確定後，迄上訴人於94年5 月16日提起本件訴
      訟前，均未給付租金，有如前述，顯已遲付租金總額達2
      年以上之租額。則上訴人主張其得依上開民法第440 條第
      3 項、第2 項及土地法第103 條第4 款之規定，定期催告
      給付租金，並於屆期未付之時，終止系爭土地租賃契約，
      即屬有據。
七、關於「(二)上訴人對被上訴人丙○○所為給付租金之催告及終
    止租約之意思表示，是否足使系爭基地租賃關係消滅？」之
    爭點部分：
    (一)查上訴人與被上訴人丙○○間，前因許諸茂分別讓與系爭
      土地與房屋，依上開民法第425 條之1 之規定，推定在系
      爭房屋得使用期限內，就系爭土地有租賃關係，業經本院
      94年度訴字第250 號判決確認無訛，有如前述。被上訴人
      丙○○嗣於94年4 月25日復將系爭建物讓與被上訴人丁○○，上訴人亦陳明不依民法第426 條之2 之規定，行使優
      先承買權（見本院卷第40-41 頁，上訴人所提民事補充理
      由狀），則依民法第426 條之1 「租用基地建築房屋，承
      租人房屋所有權移轉時，其基地租賃契約，對於房屋受讓
      人，仍繼續存在。」之規定，應認系爭基地租賃關係對房
      屋受讓人之被上訴人丁○○仍繼續存在。
    (二)被上訴人丙○○、丁○○抗辯，系爭房屋於94年4 月25日
      即已移轉登記為被上訴人丁○○所有，則上訴人於同年5
      月3 日以存證信函對被上訴人丙○○催告給付租金，並據
      於同年月12日以臺北師大郵局存證信函第90號對被上訴人
      丙○○為終止契約之意思表示，均不生合法終止系爭租約
      之效力等語，為上訴人所爭執，並主張被上訴人丙○○、
      丁○○間之讓與系爭建物，未經通知上訴人，對上訴人應
      不生效力，則上訴人對被上訴人丙○○所為催告及終止租
      約之意思表示，仍屬合法有效等詞。經查，按民法第426
      條之1 規定：租用基地建築房屋，承租人房屋所有權移轉
      時，其基地租賃契約，對於房屋受讓人，仍繼續存在。故
      租地建屋之承租人，將房屋所有權讓與第三人時，依民法
      第426 條之1 之規定，其基地租賃契約既對於房屋受讓人
      繼續存在，房屋受讓人即當然繼受承租人地位，行使或負
      擔租賃契約所生之權利或義務，此為法定契約承擔，承租
      人將房屋之所有權讓與他人，承租人毋須為租賃權讓與之
      意思表示，受讓人與基地出租人間亦毋須另立租賃契約，
      受讓人於受讓房屋之所有權時，不待通知出租人或經出租
      人之同意，當然與基地出租人發生租賃關係，而得行使或
      負擔租賃契約所生之權利或義務。查被上訴人丁○○於94
      年4 月25日因受讓系爭建物所有權，依民法第426 之1之
      規定，系爭基地租賃關係對其仍繼續存在，則被上訴人丁○○自受讓系爭建物時起，不待通知上訴人或經上訴人之
      同意，即取得系爭基地租賃契約承租人之地位，系爭基地
      租賃契約關係亦於上訴人與被上訴人丁○○間存在，被上
      訴人丁○○於受讓房屋所有權時，即當然與基地出租人之
      上訴人發生租賃關係，而得行使或負擔該租賃契約所生之
      權利或義務。上訴人主張被上訴人丙○○、丁○○間之讓
      與系爭建物所有權，未經通知上訴人，對其應不生效力云
      云，容有誤會，不足採取。
    (三)又查，上訴人有以被上訴人丙○○遲付租金達2 年以上之
      總額為由，於94年5 月3 日以臺北師大郵局存證信函第88
      號催告被上訴人丙○○於7 日內給付所積欠之租金，經被
      上訴人丙○○於同年月4 日收受後仍未遵期給付，上訴人
      復於同年月12日以臺北師大郵局存證信函第90號對被上訴
      人丙○○為終止租賃契約之意思表示，經被上訴人丙○○
      於同年月13日收受之事實，固為兩造所不爭執，惟系爭基
      地租賃關係，既於上訴人為上開催告前之94年4 月25日，
      因被上訴人丁○○受讓系爭建物所有權，而對於被上訴人
      丁○○繼續存在，則上訴人於被上訴人丁○○繼受系爭基
      地承租人地位後，猶對已非租賃契約承租人之被上訴人丙○○為租金給付之催告及終止契約之意思表示，自難認已
      生合法催告及終止租約之效力。又上訴人上開給付租金之
      催告，於法既有未合，則其嗣於本院95年1 月10日準備程
      序期日當場對被上訴人丁○○之訴訟代理人陳志斌律師再
      為終止租約之意思表示（見本院95年1 月10日準備程序筆
      錄），亦無從發生合法終止系爭租賃契約之效力甚明。
八、綜上所述，上訴人對被上訴人丙○○所為給付租金之定期催
    告及終止租約之意思表示，於法既有未合，系爭基地租賃契
    約顯未經合法終止，被上訴人丁○○即有占有系爭土地之正
    當權源。則上訴人依民法第455 條、第767 條之規定，請求
    被上訴人丁○○拆屋還地，為無理由，應予駁回。又查，被
    上訴人丙○○自94年4 月25日起已非系爭房屋之所有權人，
    其對系爭增建建物之事實上處分權亦經讓與被上訴人丁○○
    ，且於94年5 月19日將戶籍遷出上址等情，為兩造所不爭，
    亦難認其就系爭建物或土地有何事實上之管領之力。上訴人
    就此亦未舉證證明被上訴人丙○○有占有系爭土地之事實，
    則其請求被上訴人丙○○自系爭建物遷出，自無從准許。又
    被上訴人乙○○與被上訴人丁○○間就系爭建物有訂立租賃
    契約，此亦為兩造所不爭，並有房屋租賃契約書之影本1 份
    附於本院卷第41-44 頁可稽，被上訴人丁○○復與上訴人就
    系爭土地存有租賃關係，亦經認定如前，則被上訴人乙○○
    於該房屋租賃契約關係存續期間自有使用系爭房地之正當權
    源。上訴人請求其自系爭建物遷出，亦屬無據，應予駁回。
    原審為上訴人敗訴之判決，並駁回其假執行之聲請，理由雖
    有不同，但結論並無二致，上訴意旨指摘原判決不當，求予
    廢棄改判，為無理由，應予駁回。
九、本件事證已臻明確，兩造其餘陳述及舉證，經審究後認於本
    院判決結果並無影響，爰不一一論列，併此敘明。
十、據上論結，本件上訴為無理由，依民事訴訟法第436 條之1
    第3 項、第449 條、第78條，判決如主文。
中    華    民    國    95    年    10    月    11    日
                  民事第二庭    審判長法  官  梁宏哲
                                      法  官  鍾啟煌
                                      法  官  陳麗玲
以上正本證明與原本無異
如不服本判決，應於收受送達後20日內向本院提出上訴書狀，其
未表明上訴理由者，應於提出上訴後20日內向本院補提理由書狀
（均須按他造當事人之人數附繕本）上訴時應提出委任律師或具
有律師資格之人之委任狀；委任有律師資格者，另應附具律師資
格證書及釋明委任人與受任人有民事訴訟法第466 條之1 第1 項
但書或第2 項所定關係之釋明文書影本。
中    華    民    國    95    年    10    月    11    日
                            書記官  陳玉心


司法院資訊處製作；財團法人民間司法改革基金會備份。
